【裁判字號】    88,訴,947
【裁判日期】    891130
【裁判案由】    損害賠償
【裁判全文】
臺灣桃園地方法院民事判決                          八十八年度訴字第九四七號
    原    告  甲○○
              丙○○
    被    告  乙○○
右當事人間請求損害賠償事件，本院判決如左：
    主      文
被告應給付原告甲○○、丙○○各新台幣捌萬元。
原告其餘之訴駁回。
訴訟費用由被告負擔十分之三，餘由原告負擔。
本判決於原告甲○○、丙○○各以新台幣貳萬柒仟元供擔保後，得假執行。但被告如
於假執行程序實施前各以新台幣捌萬元為原告甲○○、丙○○預供擔保，得免為假執
行。
原告其餘假執行之聲請駁回。
    事      實
甲、原告方面：
    一、聲明：
      （一）、被告應給付原告各新台幣三十萬元。
      （二）、願供擔保請准宣告假執行。
    二、陳述：
      （一）、原告甲○○係大興西路二段三十五號演說家社區管理委員會現任主任
              委員，丙○○為總幹事，被告乙○○係該社區住戶。
      （二）、民國（下同）八十七年十一月二十一日被告發函原告甲○○，指「陶
              智皋總幹事在社區玩法弄權，侍上者曲意奉承，言聽計從，現住戶巧
              取偏袒，言不顧行，當眾公然說謊，毫無誠信」，又指原告甲○○「
              台端悖離常情，假借職權一再包庇，枉顧住戶權利，仍以高薪續用（
              含年終獎金每月新台幣（下同）四萬五千元以上）故意浪費公帑，涉
              嫌圖利他人」「預謀詐騙......  助長霸權排除異己」。惟原告陶智
              皋擔任演說家社區管理委員總幹事，月薪四萬元，年終獎金月薪一個
              半月，係經該社區管理委員會通過，原告以上開催告函憑空侮蔑，均
              非事實而未予理會。詎被告竟意圖散佈於眾，於八十七年十二月三日
              將上開催告函公然張貼在專用公佈欄，足以毀損原告之名譽。
      （三）、按不法侵害他人之身體、健康、名譽或自由者，被害人雖非財產上的
              損害，亦得請求賠償相當之金額，民法第一百九十五條第一項定有明
              文。原告甲○○係演說家社區管理委員會主任委員；原告丙○○為中
              級軍官退伍，曾在台大任教，均熱心公益，廉潔清白，被告竟以上開
              貶損原告名譽之文字，散佈於眾，對原告造成嚴重損害，爰依上開民
              法規定，請求損害賠償。
    三、證據：提出存證信函影本、催告函影本、會議記錄影本、臺灣高等法院八十
              九年度上易字第一０七二號民事判決影本各一份為證。
乙、被告方面：
    一、聲明：
      （一）、原告之訴及假執行之聲請均駁回。
      （二）、如受不利益之判決，願供擔保，請准宣告免為假執行。
    二、陳述：
      （一）、原告甲○○於演說家社區管理委員會第三、四屆委員改選時，竟持與
              公寓大廈管理條例牴觸之該社區組織章程第三條及第十五條之規定，
              認為被告並非區分所有人而剝奪被告參選資格，此觀內政部營建署之
              八十七年四月七日八十七年度營署建字六０九０七號書函釋明：「管
              理委員會之產生由住戶互選」等語，即為明證。又依公寓大廈管理條
              例第二十五條第二項第一款之規定「區分所有人會議，由區分所有人
              互推一人為召集人......。」然原告甲○○既未經區分所有人互推，
              即自為區分所有人會議之主席，亦與法規有悖，此觀桃園縣政府府工
              建字第０００九八九號書函甚明。再者，原告丙○○擔任社區總幹事
              ，事少薪多，每月坐領高薪（四萬五千元即每月四萬元另加年終獎金
              一個半月，平均月領四萬五千元），浪費公帑，宜予解僱，另以低薪
              改聘新人，因事關社區公益，被告乃於八十七年七月十九日區分所有
              人會議中提議，惟原告卻當眾謊稱，伊未曾領取年終獎金，經被告向
              會計查詢，其確領有年終獎金。詎原告甲○○明知丙○○說謊，確縱
              容包庇，對於被告上開質疑部分，置之不理，尤有進者，原告二人明
              知其所持之區分所有人名冊並非八十四年八月二十六日第一次會議之
              附屬文件，竟為向縣政府報備社區組織章程，而故意將其中第八頁後
              面數頁拆下挪至最末頁，使第九頁編號一七六號區分所有權人胡恒正
              （係八十五年間始購屋遷入該社區）之不實隱匿，以移花接木手段，
              蒙混桃園縣政府承辦人員，致其陷於錯誤，而准予報備，其涉及偽造
              文書，情節甚明。
      （二）、按被告係社區住戶，又為中寧里第十四鄰鄰長，平常關心社區公共事
              務，對於原告之不法行徑，於八十七年十一月二十一日曾以存證信函
              向原告提出質疑，限期答覆，惟原告置之不理，基於社區一家之主觀
              意識，始將該存證信函貼於社區公告欄，喚起社區住戶共同關心自己
              社區之公共事務，並非在誹謗或妨礙原告之名譽。
      （三）、被告並無故意或過失不法侵害原告之名譽，且係爭存證信函張貼後隨
              即為原告撕毀，並無任何損害，故被告應無賠償責任，原告率爾請求
              賠償，難謂有理由。
    三、證據：提出內政部營建署八十七年營署建字第六０七０九號函影本、桃園縣
              政府八八府工建字第三一九二八號函、內政部營建署八十八營署建字
              第００九八九號函、桃園縣政府八七工建字一九００四四號函影本、
              演說家社區管理委員會八十七演管字第十五號函影本、桃園縣政府八
              七府工建字第一六八二五七號函影本、陳情書、演說家社區管理委員
              會組織章程影本、演說家社區區分所有權人臨時大會會議記錄影本各
              一份，及照片四幀，並聲請訊問證人唐樹模、鄔秀鳳。
丙、本院依職權調閱本院八十八年度自字第二七八號、台灣高等法院八十九年度易自
    第一０七二號刑事卷宗。
    理      由
一、本件原告甲○○、丙○○主張：被告於八十七年十一月二十一日發函予原告甲○
    ○，指「丙○○總幹事在社區玩法弄權，侍上者曲意奉承，言聽計從，現住戶巧
    取偏袒，言不顧行，當眾公然說謊，毫無誠信」，又指原告甲○○「台端悖離常
    情，假借職權一再包庇，枉顧住戶權利，仍以高薪續用（含年終獎金每月新台幣
    四萬五千元以上）故意浪費公帑，涉嫌圖利他人」「預謀詐騙......  助長霸權
    排除異己」之催告函。並意圖散佈於眾，於同年十二月三日將上開催告函公然張
    貼在專用佈告欄用以毀損原告之名譽，爰依民法第一百九十五條第一項請求被告
    給付原告非財產上損害賠償各三十萬元等語；被告則以：其只是對演說家區分所
    有權人會議召集程序及該社區組織章程之相關規定表示異議，並沒有誹謗或妨礙
    原告之名譽，且系爭存證信函張貼後隨即為原告撕毀，並無任何損害，故被告應
    無賠償責任，原告率爾請求賠償，難謂有理由等語置辯。
二、經查，本件原告主張被告於八十七年十一月二十一日發函原告甲○○，指「丙○
    ○總幹事在社區玩法弄權，侍上者曲意奉承，言聽計從，現住戶巧取偏袒，言不
    顧行，當眾公然說謊，毫無誠信」，原告甲○○「台端悖離常情，假借職權一再
    包庇，枉顧住戶權利，仍以高薪續用（含年終獎金每月新台幣（下同）四萬五千
    元以上）故意浪費公帑，涉嫌圖利他人」、「預謀詐騙......  助長霸權排除異
    己」等語，並於八十七年十二月三日在演說家社區之專用公佈欄張貼載有上開文
    字內容之催告函乙節，業據原告提出存證信函、催告函等影本各乙份為證，被告
    對前開事實固不爭執，惟辯稱：伊係對社區區分所有權人會議召集程序及該社區
    組織章程之相關規定表示異議，並沒有誹謗或妨礙原告之名譽，且系爭存證信函
    張貼後隨即為原告撕毀，並無任何損害云云。經查：觀之催告函所載內容指「丙
    ○○總幹事在社區玩法弄權，侍上者曲意奉承，言聽計從，現住戶巧取偏袒，言
    不顧行，當眾公然說謊，毫無誠信」，又指原告甲○○「台端悖離常情，假借職
    權一再包庇，枉顧住戶權利，仍以高薪續用（含年終獎金每月新台幣四萬五千元
    以上）故意浪費公帑，涉嫌圖利他人」、「預謀詐騙......  助長霸權排除異己
    」等語，其性質上屬於侮辱之詞句，含有責備、鄙視之意，此項指摘即傳述足以
    毀損原告在社會上之人格地位，此亦有現場照片附於本院八十七年度自字第二七
    八號妨害名譽刑事卷宗第十三、十四頁可稽，而被告意圖散布於眾，以前開方式
    散布文字，指摘足以毀損原告二人名譽之事，所涉刑事加重誹謗案件，經本院以
    八十七年度自字第二七八號判處拘役三十日，經臺灣高等法院以八十九年上易字
    第一０七二號駁回上訴確定在案，復經本院依職權調閱前開刑事卷宗查閱無訛，
    並有本院八十七年度自字第二七八號、台灣高等法院八十九年度上易字第一０七
    二號刑事判決等附卷足憑，是被告之抗辯，委無足採，原告之主張應堪採信。
三、按不法侵害他人之身體、健康、名譽、自由、信用、隱私、貞操，或不法侵害其
    他人格法益而情節重大者，被害人雖非財產上之損害，亦得請求賠償相當之金額
    。其名譽被侵害者，並得請求回復名譽之適當處分，民法第一百九十五條第一項
    定有明文。又民法第一百九十五條第一項所謂名譽乃人格之社會上評價，如客觀
    上有貶損他人社會上之評價，雖對其人之真實價值未生影響，亦可構成侵害名譽
    權之民事侵權行為。被告意圖散佈於眾，指摘及傳述足以毀損原告名譽之不法行
    為，侵害原告之名譽已見前述，原告依前開法律規定，請求被告應負非財產上之
    損害賠償責任，於法有據，應准許之。本院審酌原告甲○○、丙○○於前開行為
    時分係該社區之主任委員、總幹事，被告已退休多年，賦閒在家，原告因被告前
    揭行為而致名譽受損、精神上所受痛苦程度，及兩造之身分、地位、年齡、經濟
    能力等一切情狀，認為原告各請求相當於三十萬元之非財產上損害精神慰撫金，
    尚屬過高，應予核減為各八萬元，原告此部份之請求，應予准許，逾此部份之請
    求為無理由，應予駁回。
四、兩造均陳明願供擔保，聲請宣告假執行及免為假執行，就原告勝訴部分，核無不
    合，爰分別酌定相當之擔保宣告之；至原告敗訴部分，其假執行之聲請，因訴之
    駁回而失其效力，不予准許，應併駁回。
五、本件為判決之基礎已臻明確，兩造所為之其他主張、陳述並所提之證據，經審酌
    後，認均與本件判決之結果無影響，故不再一一論述，並此敘明。
據上論結，本件原告之訴為一部有理由，一部無理由，依民事訴訟法第七十九條但書
、第八十五條第一項、第七十八條、第三百九十條第二項、第三百九十二條，判決如
主文。
中      華      民      國    八十九    年    十一    月        三十    日
                                        臺灣桃園地方法院民事第一庭
~B法      官  汪智陽
右正本係照原本作成
如對本判決上訴須於判決送達後廿日內向本院提出上訴狀
中      華      民      國    八十九    年     十一     月     三十     日
~B法院書記官  楊由漢


司法院資訊處製作；財團法人民間司法改革基金會備份。
